臺灣屏東地方法院民事判決　　　　　　　　110年度簡字第9號
原　　　告　新光產物保險股份有限公司

法定代理人　吳昕紘　
訴訟代理人　陳季妍　　

　　　　　　林永發　　
　　　　　　謝景宇　　
被　　　告　歐晏邦　

　　　　　　潘玉鳳　

上列當事人間請求侵權行為損害賠償事件，本院於民國110 年
12月29日言詞辯論終結，判決如下：
    主  文
一、被告應連帶給付原告新臺幣1,077,904 元，及被告潘玉鳳自
    民國109 年7 月22日起，被告歐晏邦自民國109 年8 月3 日
    起，均至清償日止，按週年利率5 ％計算之利息。
二、本判決得假執行。
三、訴訟費用由被告連帶負擔。
    事實及理由
壹、程序部分
一、本件乃本於道路交通事故有所請求而涉訟，其訴訟標的金額
    超過新臺幣（下同）50萬元，原已適用通常訴訟程序審理，
    但尚未經終局裁判，嗣因民事訴訟法修正，並於民國110 年
    1 月20日公布、同年月22日施行，依修正後民事訴訟法第42
    7 條第2 項第11款及同法施行法第4 條之1 第1 款規定，應
    改為適用簡易程序。又被告歐晏邦出生於00年0 月0 日，於
    訴訟繫屬中因成年而有訴訟能力，其法定代理人之法定代理
    權消滅，原告提出書狀聲明被告歐晏邦承受訴訟（見本院卷
    第409 頁），依民事訴訟法第170 條及第175 條第2 項之規
    定，於法自無不合，應予准許。
二、次按訴狀送達後，原告不得將原訴變更或追加他訴，但擴張
    或減縮應受判決事項之聲明者，不在此限，民事訴訟法第25
    5 條第1 項第3 款定有明文。查原告起訴請求被告連帶給付
    114 萬5,904 元本息；於書狀送達後，改為請求107 萬7,90
    4 元本息，核屬減縮應受判決事項之聲明，揆諸前揭規定，
    應予准許（見本院卷第445 頁）。又本件被告經合法通知，
    均未於言詞辯論期日到場，核無民事訴訟法第386 條所列各
    款情事，爰依原告之聲請，准由其一造辯論而為判決。
貳、實體部分
一、原告主張：被告歐晏邦於106 年8 月25日23時30分許，無照
    騎乘由原告承保之車牌號碼000-0000號普通重型機車（下稱
    系爭車輛），行經屏東縣屏東市建國新村3 巷時，因操作不
    慎自摔倒地（下稱系爭事故），致車上乘客即訴外人甲○○
    受有顱內出血、顱骨股骨折併多發性顏面骨折及前胸壁挫傷
    等傷害，因原告承保系爭車輛之強制汽車責任保險，乃依強
    制汽車責任保險法及保險契約賠付甲○○醫療費用及殘廢給
    付共114 萬5,904 元，扣除被告歐晏邦已給付予原告6 萬8,
    000 元後，尚餘107 萬7,904 元。又上開損害係因被告歐晏
    邦無照騎乘車輛所致，依強制汽車責任保險法第29條第1 項
    第5 款規定，原告得代位行使請求權。另系爭事故發生時，
    被告歐晏邦尚未成年，被告潘玉鳳為其法定代理人，則被告
    潘玉鳳依民法第187 條第1 項前段之規定，亦應與被告歐晏
    邦負連帶損害賠償責任。為此，爰依強制汽車責任保險法第
    29條第1 項第5 款、民法第184 條第1 項前段、第191 條之
    2 及第187 條第1 項規定，請求被告連帶賠償107 萬7,904
    元等語，並聲明：㈠被告應連帶給付原告107 萬7,904 元，
    及均自起訴狀送達翌日起至清償日止，按週年利率5 ％計算
    之利息。㈡原告願供擔保，請准宣告假執行。
二、被告均未於言詞辯論期日到場，亦未提出書狀作任何聲明或
    陳述。
三、本院得心證之理由：
㈠  按因故意或過失，不法侵害他人之權利者，負損害賠償責任
    ；汽車、機車或其他非依軌道行駛之動力車輛，在使用中加
    損害於他人者，駕駛人應賠償因此所生之損害，民法第184
    條第1 項前段、第191 條之2 前段定有明文。次按行為能力
    人或限制行為能力人，不法侵害他人之權利者，以行為時有
    識別能力為限，與其法定代理人連帶負損害賠償責任；行為
    時無識別能力者，由其法定代理人負損害賠償責任；前項情
    形，法定代理人如其監督並未疏懈，或縱加以相當之監督，
    而仍不免發生損害者，不負賠償責任，民法第187 條第1 項
    、第2 項亦有明定。又被保險人有違反道路交通管理處罰條
    例第21條或第21條之1 規定而駕車者，致被保險汽車發生汽
    車交通事故者，保險人仍應依本法規定負保險給付之責。但
    得在給付金額範圍內，代位行使請求權人對被保險人之請求
    權，強制汽車責任保險法第29條第1 項第5 款定有明文。另
    按「汽車駕駛人，有下列情形之一者，處新臺幣6 千元以上
    1 萬2 千元以下罰鍰，並當場禁止其駕駛：一、未領有駕駛
    執照駕駛小型車或機車。」，道路交通管理處罰條例第21條
    第1 項第1 款亦定有明文。
㈡  經查，原告主張之事實，業據提出與所述相符之道路交通事
    故當事人登記聯單、強制汽車責任保險請求給付請書、診斷
    證明書、醫療費用收據及強制險醫療給付費用彙整表等件為
    證（見本院卷第21至169 頁），並經本院調取本件交通事故
    調查卷宗核閱無誤（見本院卷第187 至233 頁），且被告歐
    晏邦就其無照騎乘系爭車輛致肇事一情，亦經其於106 年9
    月6 日警詢時坦承無誤（見本院卷第199 頁），並有證號查
    詢機車駕駛人資料附卷可參（見本院卷第167 頁）。而被告
    對於原告主張之事實，均已於相當時期受合法之通知，而於
    言詞辯論期日不到場，亦未提出準備書狀爭執，依民事訴訟
    法第280 條第3 項準用第1 項前段規定，視同自認，堪信原
    告主張為真實。又被告歐晏邦於90年5 月9 日出生，有其戶
    籍謄本在卷可查（見本院卷第237 頁），於系爭事故時，未
    年滿20歲，屬限制行為能力人，核其行為時顯然智慮健全，
    有正常之是非判斷與行為控制能力，具充分之識別能力，其
    法定代理人潘玉鳳並未舉證監督歐晏邦並未疏懈，或縱加以
    相當之監督，而仍不免發生損害，則原告主張依民法第187
    條第1 項規定，請求潘玉鳳與歐晏邦負連帶賠償責任，亦屬
    可採。                                 
四、綜上所述，本件原告依強制汽車責任保險法第29條第1 項第
    5 款及侵權行為法律關係，請求被告連帶應給付其107 萬7,
    904 元，及自起訴狀繕本送達翌日即被告潘玉鳳自109 年7
    月22日起，被告歐晏邦自同年8 月3 日起【原告之起訴狀繕
    本於109 年7 月23日寄存送達於被告歐晏邦住居所地之警察
    機關，有送達證書可稽（見本院卷第249 頁），依民事訴訟
    法第138 條第2 項規定，自寄存日之翌日算至同年8 月2 日
    發生送達效力】，均至清償日止，按週年利率5 ％計算之利
    息，為有理由，應予准許。本件係就民事訴訟法第427 條第
    2 項適用簡易程序所為被告敗訴之判決，依民事訴訟法第38
    9 條第1 項第3 款規定，應依職權宣告假執行。
五、訴訟費用負擔之依據︰民事訴訟法第85條第2項。
中    華    民    國   111    年    1     月    14    日
                  民事第二庭    法  官  俞亦軒
正本係照原本作成。
如對判決上訴，須於判決送達後20日內向本院提出上訴狀，其未
表明上訴理由者，應於提出上訴後20日內向本院補提理由書狀（
均須按他造當事人之人數附繕本）。
如委任律師提起上訴者，應一併繳納上訴審裁判費。
中    華    民    國   111    年    1     月    14    日
                                書記官  應慧芳